【裁判字號】    89,易,4683
【裁判日期】    900620
【裁判案由】    妨害自由等
【裁判全文】
臺灣板橋地方法院刑事判決                        八十九年度易字第四六八三號
    公  訴  人  臺灣板橋地方法院檢察署檢察官
    被      告  丙○○
右列被告因妨害自由等案件，經檢察官提起公訴（八十九年度偵字第二０七四四號）
，本院判決如左：
    主  文
丙○○服用酒類，不能安全駕駛動力交通工具而駕駛，處有期徒刑月；又以強暴使
人行無義務之事，處有期徒刑拾月，扣案之安全帽壹頂沒收之；又對於公務員依法執
行職務時施強暴，處有期徒刑捌月；又於公務員依法執行職務時當場侮辱，處有期徒
刑肆月。應執行有期徒刑壹年陸月，扣案之安全帽壹頂沒收之。
    事  實
一、丙○○於民國八十九年十一月二日上午，與友人乙○○在臺北縣三峽鎮某處一同
    飲酒，待同日下午結束時業已處於不能安全駕駛動力交通工具之狀態，仍騎乘車
    牌號碼ＱＮＶ─二五九號重型機車後附載乙○○，沿臺北縣三峽鎮○○街五巷往
    鶯歌鎮方向行駛，因酒醉導致注意力減弱、控制力降低，認為丁○○所駕駛附載
    其太太戊○○及小孩之車牌號碼ＫＴ－○八四一號自用小客車擦撞其所騎乘之機
    車，因此心生不滿，即尾隨其後，嗣於同日下午三時四十五分許，適丁○○駕車
    行經臺北縣三峽鎮○○路、文化路口處，因遇紅燈而停車等待時，丙○○自後趕
    抵後立即下車站在該自小客車前方，要求丁○○下車，丁○○為此突然舉動所驚
    嚇致害怕不敢下車，惟丙○○企圖丁○○下車使行無義務之事，即分持自己所有
    之安全帽乙頂及在地上拾得之磚塊一塊，猛敲該自用小客車左側前後車窗，乙○○見狀亦基於毀損之故意，持自己所有之安全帽乙頂擊打上開自用小客車左側前
    後車窗，使左側前後車窗玻璃均破碎，致令不堪使用，足生損害於丁○○（乙○○犯毀損罪另經本院判決不受理）。丙○○隨即以徒手方式毆打坐在車內之丁○○左側太陽穴一下（未造成傷害），復拉扯丁○○肩部強迫其下車，並出言恐嚇
    稱：「如果不下車，我把你小孩打死！」、「如果不下車我拿槍打死你！」，並
    轉身對乙○○說：「你去拿槍來，把他們打死，順便叫小弟來！」等語，致丁○○、戊○○心生畏懼。此時，臺北縣警察局三峽分局三峽派出所警員甲○○、鍾
    大智二人據報抵達現場處理，渠等二人當時身著警察制服，並向丙○○表明身分
    及正在執行職務之情，詎丙○○竟當場對甲○○、鍾大智二人辱稱：「幹你娘，
    警察算什麼，我要讓你們警察死！」等語，並不斷叫囂謾罵，該二名警員遂要求
    丙○○前往三峽派出所，丙○○竟予拒絕，另基於妨害公務之犯意，於警員上前
    逮捕之際，徒手毆打甲○○之下巴一下（未造成傷害）。嗣經警員帶至三峽派出
    所後，丙○○非但未收斂，更承前侮辱公務員之犯意，不斷以三字經辱罵派出所
    警員，經警於同日下午六時二分許，測試其呼氣酒精濃度達每公升零點三五毫克
    （０．三五MG/L），並扣得分別係其所有及在地上撿拾而供犯罪所用之安全帽一
    頂、磚塊一塊。
二、案經被害人丁○○、戊○○訴由臺北縣警察局三峽分局報請臺灣板橋地方法院檢
    察署檢察官偵查起訴。
    理  由
一、訊據被告丙○○除否認曾出手毆打告訴人丁○○，另對於是否出言恐嚇告訴人丁○○、以三字經辱罵警員等情因酒醉已記不清楚外，餘均坦承不諱，核與告訴人
    丁○○、戊○○到庭指訴及證人即臺北縣警察局三峽分局三峽派出所警員甲○○
    、鍾大智於檢察官訊問時證述之情節大致相符，且有酒精測試紙一紙（已達每公
    升○．三五毫克）、現場及車損照片十幀及於三峽派出所內所拍攝被告丙○○辱
    罵員警之錄影帶一捲在卷可稽，此外，並有被告所有之安全帽乙頂及被告在路旁
    撿拾之磚塊一塊扣案可稽。另被告於八十九年十一月二日下午三時四十五分許飲
    酒完畢後騎乘機車，至同日下午六時二分即肇事後近三小時接受酒精濃度測試，
    其吐氣所含酒精成份尚達每公升零點三五毫克一節，有酒精測試值一紙附卷可稽
    。而法務部雖就「不能安全駕駛」認為人體呼氣所含酒精成分若已達每公升零點
    五五毫克（零點五五ＭＧ／Ｌ），肇事率為一般正常人之十倍，因此認為不能安
    全駕駛，作為執法者執行時之標準（參見法務部八十八年五月十八日法八八檢字
    第○○一六六九號函）。惟呼氣所含酒精成分若達每公升零點四毫克，肇事率亦
    達一般正常人之六倍（見「酒精濃度與肇事率之關係」，中央警察大學交通學系
    蔡中志教授著），且每個人之體質不同，對於酒精之吸收程度亦有異，駕駛人是
    否達於不能安全駕駛之標準，除參酌一般實驗結果標準外，仍應審酌駕駛當時之
    實際狀況而定。本件被告自承因酒醉以致不清楚當時發生之情形等語，且證人甲○○、鍾大智均證稱被告當時有酒意，衡諸被告見身著制服之警員到場處理，仍
    不斷以三字經辱罵警員之囂張行徑，顯見其已因服用酒類導致注意力減弱、反應
    靈敏度降低，已達不能安全駕駛動力交通工具狀態甚明。綜上所述，本件事證明
    確，被告犯行堪以認定。
二、核被告丙○○所為，係犯刑法第一百八十五條之三之服用酒類不能安全駕駛動力
    交通工具而駕駛罪、第三百零四條第一項之以強暴使人行無義務之事罪、第三百
    五十四條之毀損罪、第三百零五條之恐嚇危害安全罪、第一百三十五條第一項之
    妨害公務罪、第一百四十條第一項之侮辱公務員罪。被告所犯刑法第三百零四條
    第一項之強制罪與第三百五十四條之毀損罪、第三百零五條之恐嚇罪間，有方法
    、結果關係，應依牽連犯規定從一重之強制罪論處，公訴人雖未就上開恐嚇罪起
    訴，惟此部分與前揭起訴部分具有牽連關係，屬裁判上一罪，本於審判不可分原
    則，本院自得一併予以審究。另被告所為妨害公務及侮辱公務員罪所保護者均係
    國家公務之執行，被告施暴及侮辱行為之客體雖係數人，仍各係單純一罪；又被
    告多次侮辱正在執勤之警員，係單一行為之接續進行，為接續犯。其所犯上開數
    罪間，犯意各別，罪名互異，應予分論併罰。爰審酌被告丙○○之品性、智識程
    度，且僅因細故即當眾施以暴行，嗣於執法警員抵達執行職務時竟對之惡形咆哮
    ，甚且以輕蔑言語予以侮辱，復以暴行相向，待返回三峽派出所時，猶毫無收斂
    之情，顯見其秉性粗暴，目無法紀，所為嚴重破壞執法威信，危害程度非輕，惟
    一般人飲酒後，因乙醛在血液中蓄積之作用，通常會產生自主神精系統亢奮之現
    象，被告飲酒後因此擔大妄行，致觸刑章，且其犯後坦承大部分犯行，深表後悔
    ，公訴人雖建請從重量處被告有期徒刑二年六月，要屬過重，爰諭知如上之刑分
    別量處如主文所示之刑，並定其應執行之刑，以示懲儆。扣案之安全帽一頂係被
    告丙○○所有供犯罪之用乙節，業據被告供承在卷，請依刑法第三十八條第一項
    第二款規定宣告沒收之；至扣案之磚塊一塊，雖係被告持以犯罪所用之物，惟非
    被告所有，依前開規定，自無法宣告沒收，附此敘明。
據上論斷，應依刑事訴訟法第二百九十九條第一項前段、刑法第一百八十五條之三、
三百零四條、第三百五十四條、第三百零五條、第一百三十五條第一項、第一百四十
條第一項、第五十五條、第五十一條第五款、第三十八條第一項第二款，罰金罰鍰提
高標準條例第一條前段，判決如主文。
本案經檢察官鄭嘉欣到庭執行職務。
中      華      民      國       九十       年     六     月    二十    日
                                      臺灣板橋地方法院刑事第六庭
                                          法  官  侯  志  融
右正本證明與原本無異。
如不服本判決應於送達後十日內向本院提出上訴狀。
                  書記官  陳  淑  芳
中      華      民      國       九十       年     六     月   二十七   日
【附錄本案論罪科刑法條全文】
刑法第一百八十五條之三
服用毒品、麻醉藥品、酒類或其他相類之物，不能安全駕駛動力交通工具而駕駛者，
處一年以下有期徒刑、拘役或三萬元以下罰金。
刑法第三百零四條
以強暴、脅迫使人行無義務之事或妨害人行使權利者，處三年以下有期徒刑、拘役或
三百元以下罰金。
前項之未遂犯罰之。
刑法第三百零五條
以加害生命、身體、自由、名譽、財產之事，恐嚇他人致生危害於安全者，處二年以
下有期徒刑、拘役或三百元以下罰金。
刑法第一百三十五條
對於公務員依法執行職務時，施強暴脅迫者，處三年以下有期徒刑、拘役或三百元以
下罰金。
意圖使公務員執行一定之職務或妨害其依法執行一定之職務或使公務員辭職而施強暴
脅迫者亦同。
犯前二項之罪，因而致公務員於死者，處無期徒刑或七年以上有期徒刑；致重傷者，
處三年以上、十年以下有期徒刑。
刑法第一百四十條
於公務員依法執行職務時當場侮辱或對於其依法執行之職務公然侮辱者，處六月以下
有期徒刑、拘役或一百元以下罰金。
對於公署公然侮辱者亦同。


司法院資訊處製作；財團法人民間司法改革基金會備份。
